【裁判字號】    90,上易,736
【裁判日期】    900919
【裁判案由】    竊盜
【裁判全文】
臺灣高等法院刑事判決                              九十年度上易字第七三六號
    上  訴  人  臺灣臺北地方法院檢察署檢察官
    被      告  乙○○
    選任辯護人  張玉希
右上訴人因被告竊盜案件，不服臺灣臺北地方法院八十九年度易字第二三八五號，中
華民國九十年一月九日第一審判決（起訴案號：臺灣臺北地方法院檢察署八十九年度
偵字第一八三０三號）提起上訴，本院判決如左：
    主  文
原判決撤銷。
乙○○竊盜，處有期徒刑肆月，如易科罰金，以參佰元折算壹日。
    事  實
一、乙○○原係台北縣警察局新店分局第三組偵查員，於民國八十九年七月間，至台
    北市○○路○段一五三號臺灣警察專科學校，參加刑事班第五十一期受訓，並與
    丙○○同為民族一樓第三寢室室友。被告乙○○於八十九年七月二十八日凌晨沐
    浴完畢返回寢室時，見室友們熟睡而有機可趁，竟意圖為自己不法之所有，竊取
    丙○○用衣架掛於上下床舖間欄杆之長褲內之現款新台幣（下同）五萬元，得手
    後藏置於自己身上，始返回寢室就寢。嗣於同日上午八時許，丙○○發現長褲並
    未掛在衣架上而是放在書桌上，且長褲內之欲繳房貸之現金五萬元遭竊，同寢室
    眾人認可能係內賊所為，遂於中午十二時許，全體室友未及用餐先返回第三寢室
    相互檢查，惟均未尋獲。乙○○嗣自教室返回寢室，得知上情，乃拉丙○○到室
    外，佯問丙○○是否遺失金錢，並告知丙○○伊有撿到一把錢不知是否為丙○○
    所有云云，隨後即將所竊得之五萬元歸還丙○○。
二、案經臺灣警察專科學校函送臺北市政府警察局文山第二分局函請臺灣臺北地方法
    院檢察署檢察官偵查起訴。
    理  由
一、訊據被告乙○○矢口否認有何竊盜犯行，辯稱：伊於八十九年七月二十七日晚上
    與同學至基隆聚餐，喝很多酒，二十八日凌晨才回寢室，伊洗澡後回寢室，穿拖
    鞋踢到地下一件褲子，伊將褲子拿起看見地上有一包東西彎腰下去撿發現很多錢
    ，伊看同寢室的人都睡不好意思吵醒他們，想等第二天清晨再詢問何位同學掉的
    ，沒想到因當天酒喝太多宿醉，經人叫醒時發現同學不在寢室就匆匆忙忙進教室
    ，因為宿醉又趴在桌上睡，到第四節下課時有人叫醒伊，教室沒人伊就返回寢室
    準備午餐，一進寢室發現同學都在整理行李以為要放假，後來詢問才知道同寢室
    丙○○丟掉錢，伊才主動跟丙○○表明撿到錢之事云云。惟查：
  (一)、右揭被害人丙○○所有準備繳貸款之五萬元於前述時地失竊，嗣經被告乙○○
      將該現金五萬元交還丙○○之事實，業經被害人丙○○於偵查中、原審及本院
      審理時陳述綦詳在卷，茲有爭議者，為被告乙○○究係竊取丙○○之現金？抑
      或係拾得丙○○所遺失之現金？
  (二)、被告乙○○身為警察，設被害人劉育承所失竊之現金係其所拾獲，何不於拾獲
      當時立即詢問同寢室之室友係何人所遺失並立即歸還？又其於當日上午進入教
      室上課時何不輕聲聯繫其他同學告以曾於寢室內拾獲金錢，卻一進教室即倒頭
      就睡，且一睡即是一上午，期間未曾醒來，授課講師、學員長或其他同學均視
      若無睹？殊有違常情。
  (三)、證人即擔任臺灣警察專科學校刑事班第五十一期「汽機車竊盜查緝要領暨贓車
      辨識」講座之甲○○先生在本院結證稱：「學生上課時打瞌睡的情形是有的，
      打個十幾分鐘是有的，但我教過的學生不可能趴在桌上睡了四節課，我在課堂
      上看得很清楚。」等語在卷（本院九十年八月八日審判筆錄），是以被告辯稱
      「一進教室就睡一上午，期間未曾醒來」云云，顯非事實，自不足採。證人丁
      ○○雖於檢察官訊問時證稱：「第二節課看到被告在睡覺」（偵查卷第三十四
      頁），惟此僅足以證明被告在第二節有睡覺，並無法證明被告四節課都在睡覺
      ，故證人丁○○之證言，亦無法為有利於被告之認定。
  (四)、證人即被害人丙○○於本院結證稱：「其長褲整件掛在衣架上面，再將衣架掛
      在上、下舖的欄杆。第二天從康樂室回來，長褲被隨便放在書桌上面」「如果
      沒有去動他就一定不會掉下來，如果去碰他，也不一定會掉下來」等語在卷（
      本院九十年九月五日訊問筆錄），足徵被告所辯「穿拖鞋踢到地下一件長褲」
      云云並不實在。證人丙○○亦結證稱：「我的錢是摺起來放在長褲內」，被告
      則辯稱：「伊看見地上有一包東西」云云，亦有未符。
  (五)、綜上所述，被告所辯情節，不合情理，且與被害人丙○○所述失竊現金之情形
      不符，應不足採，則被害人所失竊之現金顯係被告所竊取無疑。本件事證明確
      ，被告竊盜犯行，洵堪認定，應依法論科。
二、核被所為，係犯刑法第三百二十條第一項之竊盜罪。
三、原審判決以不能證明被告犯罪而諭知被告無罪，尚有違誤，而無可維持，檢察官
    上訴意旨指摘原判決不當，為有理由，自應由本院將原判決予以撤銷改判。爰審
    酌被告犯罪之動機，犯罪之目的、手段，犯罪時所受之刺激及其品性、生活狀況
    、智識程度、犯罪所生之損害（業已返還告訴人五萬元）及犯罪後之態度等一切
    情狀，量處有期徒刑四月。被告行為後，中華民國刑法第四十一條業於民國九十
    年一月四日修正，同年月十日經總統公布施行，修正後刑法第四十一條第一項規
    定：「犯最重本刑為五年以下有期徒刑以下之刑之罪，而受六個月以下有期徒刑
    或拘役之宣告，因身體、教育、職業、家庭之關係或其他正當事由，執行顯有困
    難者，得以一元以上三元以下折算一日，易科罰金。但確因不執行所宣告之刑，
    難收矯正之效，或難以維持法律秩序者，不在此限。」，第二項規定：「併合處
    罰之數罪，均有前項情形，其應執行之刑逾六月者，亦同」；同法施行法第三條
    之一第一項規定：「刑法第四十一條之規定，中華民國九十年一月四日刑法修正
    施行前已裁判確定之處罰，未執行或執行未完畢者，亦適用之。」，第二項規定
    ：「未諭知得易科罰金之處罰者，亦同。」。被告行為後，刑法第四十一條有變
    更，修正前刑法第四十一條僅規定：「因身體、教育、職業或家庭之關係，執行
    顯有困難」，而修正後刑法第四十一條第一項前段規定「因身體、教育、職業、
    家庭之關係或其他正當事由」，經比較新舊法，修正後刑法第四十一條第一項前
    段得斟酌易科罰金之標準較為寬廣，比較有利於行為人，爰依刑法第二條第一項
    前段之規定，適用裁判時之法律，並諭知易科罰金之折算標準，以示懲儆。
據上論斷，應依刑事訴訟法第三百六十九條第一項前段、第三百六十四條、第二百九
十九條第一項前段，刑法第二條第一項前段、第三百二十條第一項，修正後刑法第四
十一條第一項，修正後刑法施行法第三條之一第二項，罰金罰鍰提高標準條例第一條
前段、第二條，判決如主文。
本案經檢察官覃正祥到庭執行職務
中      華      民      國    九十      年      九      月     十九     日
                              台灣高等法院刑事第二庭
                                  審判長法  官  蔡  長  溪
                                        法  官  楊  貴  志
                                        法  官  林  俊  益
右正本證明與原本無異。
不得上訴。
                                        書記官陳  明  琴
中      華      民      國     九十     年     九      月     二十四    日
附錄本案論罪科刑法條全文：
刑法第三百二十條第一項：
意圖為自己或第三人不法之所有，而竊取他人之動產者，為竊盜罪，處五年以下有期
徒刑、拘役或五百元以下罰金。


司法院資訊處製作；財團法人民間司法改革基金會備份。
